【裁判字號】    98,交上易,615
【裁判日期】    980924
【裁判案由】    過失傷害
【裁判全文】
臺灣高等法院臺南分院刑事判決    98年度交上易字第615號
上  訴  人
即  被  告  乙○○
輔  佐  人  丙○○
上列上訴人因過失傷害案件，不服臺灣雲林地方法院98年度交易
字第65號中華民國98年7月31日第一審判決（起訴案號：臺灣雲
林地方法院檢察署98年度調偵字第183號），提起上訴，本院判
決如下：
    主  文
上訴駁回。
乙○○緩刑貳年。
    事  實
一、乙○○於民國 (下同）97年7月16日上午9時30分許，駕駛車
    牌號碼191-DXH號重型機車，沿雲林縣斗六市○○路由東向
    西方向行駛，行經接近莊敬路與凱旋街路口前時，本應注意
    機車在設有慢車道之雙向二車道，於快慢車道間變換車道時
    ，應讓直行車先行，並注意安全距離，又機車行駛至交岔路
    口，左轉彎時，應距交岔路口30公尺前換入內側車道或左轉
    車道，而依當時天候晴，日間自然光線、柏油路面乾燥無缺
    陷或障礙物、視距良好，依其智識及能力並無不能注意之情
    事，竟疏未注意及此，貿然左轉往同市○○街方向行駛時，
    適有甲○○騎乘車牌號碼OBF-419號重型機車，跟隨在乙○
    ○之左後方同方向，因乙○○貿然左轉，致甲○○無法閃避
    ，遭乙○○騎乘之機車之左側車身擦撞機車之前車頭，甲○
    ○因而人車倒地，受有骨盆挫傷、恥骨閉鎖性骨折、腸骨閉
    鎖性骨折之傷害。嗣警方據報前往處理時，乙○○在場並向
    雲林縣警察局斗六分局交通警察隊員警承認為肇事人，自首
    而接受裁判。
二、案經甲○○訴由雲林縣警察局斗六分局報請臺灣雲林地方法
    院檢察署檢察官偵查起訴。
    理  由
甲、程序部分：本件被告乙○○所犯為死刑、無期徒刑或最輕本
    刑為三年以上有期徒刑以外之罪，其於審理程序中就被訴事
    實為有罪之陳述，經審判長告知簡式審判程序之旨，並聽取
    公訴人之意見後，爰依刑事訴訟法第273條之1第1項規定，
    裁定進行簡式審判程序，則依據刑事訴訟法第273條之2、同
    法第159條第2項之規定，不適用傳聞法則有關限制證據能力
    之相關規定，合先敘明。
乙、實體部分：
    一、上訴人即被告乙○○被告經合法傳喚，無正當理由不到
        庭，惟上開事實，已於警訊、偵查、原審及本院準備程
        序訊問時，坦白承認 (詳警卷第2頁、第3頁、偵查卷第
        6頁、原審卷第36頁、第至第41頁、本院98年9月10日筆
        錄)，並據告訴人甲○○於警訊及原審之指訴明確 (詳
        警卷第4頁至第6頁、原審卷第41頁)，復有道路交通事
        故調查報告表(一)及(二)、道路交通事故現場圖、現場照片
        10張、成大醫院斗六分院97年11月24日醫診字第097112
        4022號診斷證明書1紙在卷可稽，其自白核與事實相符
        ，犯行應可認定。
    二、按汽車在設有慢車道之雙向2車道，除應依前項各款規
        定行駛外，於快慢車道間變換車道時，應讓直行車先行
        ，並注意安全距離，又汽車行駛至交岔路口，其左轉彎
        時，應距交岔路口30公尺前換入內側車道或左轉車道，
        道路交通安全規則第97條第2項、第102條1項第5款足供
        本案判斷肇事責任之參考。經查：
        (一)告訴人於車禍發生當日，急診進入成大醫院斗六分
            院，直至97年7月19日出院，復經多次門診治療後
            ，診斷受有骨盆挫傷、恥骨閉鎖性骨折、腸骨閉鎖
            性骨折等傷害，成大醫院斗六分院97年11月24日醫
            診字第0971124022號診斷證明書1紙在卷可考，顯
            見告訴人上開傷勢係因本案車禍所致。
        (二)據本案道路交通事故現場圖所示，告訴人機車倒地
            後遺有東北往西南、長0.2公尺之刮地痕，該刮地
            痕位置在前揭莊敬路與凱旋街口東側7.2公尺處，
            可見刮地痕起始位置應為撞擊發生地點，撞擊之力
            道係由東北往西南、斜向撞擊告訴人之機車。又本
            案兩車之撞擊位置分別為本案機車左側車身，與告
            訴人機車之前車頭乙情，有現場照片及道路交通事
            故調查報告表(二)可以證明，參酌被告於警訊時自承
            ：當時沿莊敬路由東往西直行至肇事地點欲左轉往
            凱旋街時，與告訴人機車撞擊而肇事，益徵被告當
            時於前揭路口東側7.2公尺處，由東北往西南方向
            ，斜切進入告訴人車行車動線，肇致與告訴人之機
            車發生撞擊，顯見被告未於交岔路口30公尺前切換
            入內側車道，已與上開規定不符。再被告另於臺灣
            省嘉雲區車輛行車事故鑑定委員會供稱：肇事前我
            車行駛在白實線的外側等語，而告訴人於警詢時指
            稱：本案機車在我右前方，突然提前左轉欲往凱旋
            街等語，對照如前揭道路交通事故現場圖所示，莊
            敬路由東向西方向，以白色實線畫分為快慢車道，
            佐以車禍發生當時，本案機車呈現左斜狀態下發生
            碰撞肇事，可見被告先由慢車道內駛入快車道時，
            竟為左轉貿然向左切入內線車道，是被告切換車道
            ，也未盡讓直行車先行，並注意安全距離之注意義
            務，足認被告對於本院車禍之發生，具有過失。
        (三)本案經送鑑定後，臺灣省嘉雲區車輛行車事故鑑定
            委員會鑑定結果認：「被告駕駛普通重機車，由慢
            車道變換車道，未注意安全距離，且未於30公尺前
            換入快車道左轉不當，為肇事原因。甲○○駕駛普
            通重機車，無肇事因素」，有該會98年6月23日嘉
            雲鑑980370字第0985802172號函及函附之鑑定意見
            在卷可按：(附於原審卷第24頁至第26頁)，亦認被
            告對本案之發生，應有過失。是被告過失行為，與
            告訴人受有上開傷害間，具有相當之因果關係。
        (四)至被告於原審審理時辯稱：告訴人對於本案之發生
            亦有過失云云。然查：本案撞擊位置於路口東側7.2
            公尺處，又被告撞擊告訴人時，本案機車仍呈現左
            斜狀態，可見被告在路口東側7.2公尺處向左偏斜轉
            彎而來，發生時間甚短，告訴人在其遵行車道內，
            突遇此項狀況，當無注意或閃避之可能，且本案經
            臺灣省嘉雲區車輛行車事故鑑定委員會鑑定結果亦
            認告訴人駕駛普通重機車，無肇事因素等情，已如
            前述，是被告所辯，亦不足取。
        (五)綜上所述，本案事證明確，被告犯行堪以認定，應
            予依法論科。
    三、查被告因過失傷害人，核其所為，係犯刑法第284條第1
        項前段過失傷害罪。被告於本案事故發生後，偵查機關
        尚不知孰為犯罪嫌疑人前，即在雲林縣警察局交通警察
        隊斗六小隊警員到案發現場處理時，在場承認為肇事人
        ，告知事故經過，而自首接受裁判，有雲林縣警察局斗
        六分局道路交通事故肇事人自首情形紀錄表附卷可證，
        合於刑法第62條前段自首之規定，爰予減輕其刑。
    四、原審認被告過失傷害人之罪證明確，適用刑法第284條
        第1項前段、第62條前段、第41條第1項前段、刑法施行
        法第1條之1第1項、第2項前段並審酌被告駕車未遵守交
        通安全規則而肇事，使告訴人所受有事實欄所示之傷害
        ，惟念其素行尚佳，犯後坦承犯行，尚有悔意，及被告
        之家庭、智識及經濟狀況等一切情狀，量處有期徒刑二
        月，並諭知易科罰金以新台幣二千元折算一日，認事用
        法俱無不合，量刑亦稱妥適，被告上訴意旨，認原審量
        刑太重，指摘原判決不當，並無可取，為無理由，應予
        駁回。再查被告未曾受有期徒刑以上刑之宣告，有卷內
        前科表可查，且現就讀淡江大學，事後已與告訴人達成
        和解，告訴人並表示不再追究，有學生證影本及和解書
        等附卷可查，經此偵審教訓，應知警惕，諒無再犯之虞
        ，本院認所宣告之刑，以暫不執行為適當，併諭知緩刑
        二年，以勵自新。
    五、被告經合法傳喚，無正當理由不到庭，不待其陳述逕行
        判決。
丙、據上論斷，應依刑事訴訟法第368條、第371條、刑法第74條
    第1項第1款，判決如主文。
本案經檢察官江守權到庭執行職務。
中    華    民    國    98    年    9     月    24    日
                  刑事第五庭    審判長法  官  楊明章
                                      法  官  蔡美美
                                      法  官  戴勝利
以上正本證明與原本無異。
不得上訴。
                                      書記官  陳淑貞
中    華    民    國    98    年    9     月    24    日
附錄：本案論罪科刑法條全文：
刑法第284條：因過失傷害人者，處6月以下有期徒刑、拘役或5
             百元以下罰金，致重傷者，處1年以下有期徒刑、
             拘役或5百元以下罰金。
             從事業務之人，因業務上之過失傷害人者，處1年
             以下有期徒刑、拘役或1 千元以下罰金，致重傷
             者，處3年以下有期徒刑、拘役或2千元以下罰金
             。


司法院資訊處製作；財團法人民間司法改革基金會備份。
